臺灣臺中地方法院刑事判決
111年度訴字第240號
公  訴  人  臺灣臺中地方檢察署檢察官
被      告  陳瑞龍



選任辯護人  邢建緯律師
上列被告因違反毒品危害防制條例案件，經檢察官提起公訴（11
0年度偵字第29974號），本院判決如下：
    主    文
陳瑞龍無罪。
    理    由
一、公訴意旨略以：被告陳瑞龍明知甲基-N, N-二甲基卡西酮（
    Methyl-N, N-Dimethylcathinone）係毒品危害防制條例第2
    條第2項第3款之第三級毒品，依法不得販賣，竟基於販賣第
    三級毒品之犯意，於民國110年3月8日上午某時，其使用之
    微信暱稱「清心☆休」（ID：qazqaZ000000000）帳號接獲來
    自沙信邑之來電，雙方並於電話中商談毒品交易細節。復被
    告便與不知情之呂雅婷，於同日12時46分許，自渠等居住之
    臺中市○○區○○路0段000號崇德文心社區地下4樓停車場，駕
    駛車號000-0000號自小客車前往臺中市東區旱溪東路近東英
    一街交岔路口之路邊停車格等待沙信邑到場。嗣沙信邑於同
    日13時10分許，騎乘車號000-000號普通輕型機車抵達上址
    後，被告遂透過駕駛座車窗向沙信邑收取新臺幣（下同）1,
    200元，並交付含有第三級毒品甲基-N, N-二甲基卡西酮成
    分之毒品咖啡包2包予沙信邑，而以此方式販賣第三級毒品
    予沙信邑。嗣經警循線追查，於110年8月28日持臺灣臺中地
    方檢察署檢察官核發之拘票，至臺中市○○區○○路000號617房
    執行拘提，經被告同意搜索，而於該址當場扣得毒品咖啡包
    14包（總毛重104.19公克、總純質淨重1.78公克）及手機2
    支，始悉上情，因認被告涉犯毒品危害防制條例第4條第3項
    之販賣第三級毒品罪嫌等語。
二、按犯罪事實，應依證據認定之，無證據不得認定犯罪事實。
    又不能證明被告犯罪者，應諭知無罪之判決，刑事訴訟法第
    154條第2項、第301條第1項分別定有明文。又被告未經審判
    證明有罪確定前，推定其為無罪，刑事訴訟法第154條第1項
    定有明文，此即所謂之「無罪推定原則」。其主要內涵，無
    非要求負責國家刑罰權追訴之檢察官，擔負證明被告犯罪之
    責任，倘其所提出之證據，不足為被告有罪之積極證明，或
    其指出證明之方法，無法說服法院形成被告有罪之心證，縱
    使被告之辯解疑點重重，法院仍應予被告無罪之諭知（最高
    法院30年度上字第816號、40年度台上字第86號、76年度台
    上字第4986號、102年度台上字第3128號判決意旨參照）。
三、公訴意旨認被告涉犯上開罪嫌，無非係以：被告陳瑞龍於警
    詢及偵查中之供述、證人沙信邑、胡宸源及呂雅婷於警詢及
    偵查中之證述、證人何妤樺於偵查中之證述、臺中市政府警
    察局第一分局搜索暨扣押筆錄、扣押物品目錄表、扣押物品
    清單、自願受搜索同意書、扣案物照片、內政部警政署刑事
    警察局110年11月1日刑鑑字第1100093914號鑑定書、現場監
    視器錄影畫面擷圖、車號000-0000號自小客車車行紀錄、臺
    中市政府警察局勤務指揮中心受理110報案紀錄單、指認犯
    罪嫌疑人紀錄表、崇德文心-柏悅區住戶資料表、員警職務
    報告、陳瑞龍扣案手機數位鑑識報告及光碟，為其主要論據
    。訊據被告於偵查中否認犯行，辯稱：我於上開時、地有與
    沙信邑碰面，但我是販賣人頭門號卡給胡志弘，胡志弘再找
    沙信邑與我面交，所以我是販賣人頭門號卡給沙信邑，並不
    是賣毒品咖啡包等語（見偵卷一第75頁）；於審判中則坦承
    犯行，改稱：我承認販賣第三級毒品罪，我偵查中會那樣說
    是因為胡志弘另外有找人跟我買人頭門號卡，我誤以為跟我
    買人頭門號卡的就是沙信邑等語（見本院卷第65頁）。
四、本院之判斷：
　㈠被告於同日12時46分許，自其與證人呂雅婷共同居住之臺中
    市○○區○○路0段000號崇德文心社區地下4樓停車場，駕駛車
    號000-0000號自小客車前往臺中市東區旱溪東路近東英一街
    交岔路口之路邊停車格，嗣沙信邑於同日13時10分許，騎乘
    車號000-000號普通輕型機車抵達上址後，雙方透過車窗交
    付物品等節，業據被告坦承不諱，核與證人沙信邑證述內容
    相符，並有現場監視器錄影畫面擷圖、車號000-0000號自小
    客車車行紀錄、指認犯罪嫌疑人紀錄表、崇德文心-柏悅區
    住戶資料表存卷可佐，自堪認定。
　㈡被告於審判中固坦承販賣「毒咖啡包」予沙信邑，然該「毒
    咖啡包」內容物究竟為何，並無證據可供認定：
　　1.證人沙信邑雖於警詢及偵訊時證稱：我是直接將跟被告購
      買的毒咖啡包倒入汽水飲用，服用毒咖啡包有輕飄飄茫茫
      的感覺，施用感覺跟之前施用的毒品相同，是真的毒品等
      語（見他卷第33-34、168頁）。然證人沙信邑係於110年3
      月9日主動至臺中市政府警察局第一分局繼中派出所，向
      警方稱：因為我昨日購買毒咖啡包，被我媽發現後，罵了
      我一頓，我深感悔悟，所以到派出所舉報我昨日購買毒品
      之情事等語，而向警方檢舉被告販賣毒咖啡包之犯嫌，有
      證人沙信邑之檢舉筆錄附卷可參（見他卷第29頁），是證
      人沙信邑向警方檢舉之時間110年3月9日，與證人沙信邑
      指證被告販賣毒咖啡包之時間110年3月8日，其間不過相
      隔1日，警方應能命證人沙信邑提出施用完畢之毒咖啡包
      殘渣袋供警鑑驗，或採集證人沙信邑之尿液送鑑其尿液中
      毒品陽性反應之情形，以釐清究竟被告販賣予證人沙信邑
      之毒咖啡包，其內容物究竟是否為毒品？如是毒品，是屬
      於第幾級之毒品？有無混合不同級別毒品之加重其刑事由
      ？而鑑驗毒品殘渣袋有無毒品成分，或是送驗藥腳之尿液
      有無毒品陽性反應，均為檢警偵辦毒品案件經常採行之偵
      查手段，且本案是由證人沙信邑主動至警局向警方檢舉，
      其配合度應甚高，故由警方進行上述鑑驗，在偵查上應無
      難度，且能證明被告販賣給證人沙信邑之毒咖啡包，究竟
      是否含有毒品成分、其所含毒品之級別及品項為何，自有
      查證明確之必要性，然警方卻未進行任何進一步之蒐證，
      自不能在欠缺客觀證據之情形下，逕認被告販賣予證人沙
      信邑之毒咖啡包屬第三級毒品。
　　2.警方於110年8月28日對被告執行拘提及搜索時，固在被告
      住處查扣毒咖啡包14包（包裝袋為金髮小孩之卡通圖案，
      下稱「金髮小孩毒咖啡包」），且上開「金髮小孩毒咖啡
      包」經送鑑結果，檢出含有第三級毒品甲基-N, N-二甲基
      卡西酮成分，有內政部警政署刑事警察局110年11月1日刑
      鑑字第1100093914號鑑定書在卷可查（見偵卷二第51-52
      頁），然被告於審判中堅稱：我賣給沙信邑的毒咖啡包與
      本案扣案的「金髮小孩毒咖啡包」是不同來源取得的，並
      不是我賣給沙信邑後所剩下來的毒咖啡包等語（見本院卷
      第65頁），審酌被告於審判中既已表示認罪，則就販賣給
      沙信邑之毒咖啡包與扣案之「金髮小孩毒咖啡包」是否相
      同部分，實無虛偽陳述之必要，再參以證人沙信邑於警詢
      時亦證稱：我110年3月8日向被告購買的毒咖啡包喝完就
      丟掉了，包裝是格子狀的彩虹惡魔等語（見他卷第33頁）
      ，可見證人沙信邑向被告購買之毒咖啡包為「格子狀彩虹
      惡魔」包裝，與本案扣案之「金髮小孩毒咖啡包」顯為不
      同包裝，益徵被告所述其販賣給沙信邑之毒咖啡包並不是
      扣案之「金髮小孩毒咖啡包」等語，應屬事實。從而，既
      然被告販賣給沙信邑之毒咖啡包，並不是最終警方扣案之
      「金髮小孩毒咖啡包」，則縱使「金髮小孩毒咖啡包」經
      檢出含有第三級毒品成分，尚不能據此即推論被告本案販
      賣予證人沙信邑之毒咖啡包，亦必然含有第三級毒品成分
      。況且，本案警方搜索扣得「金髮小孩毒咖啡包」之時間
      為110年8月28日，對照證人沙信邑係於110年3月8日向被
      告購買毒咖啡包，證人沙信邑則於購買翌日（即110年3月
      9日）主動向警方檢舉被告，可知本案搜索時間離110年3
      月8日販賣毒品時間，委實已有相當時日，是否能以「金
      髮小孩毒咖啡包」含有第三級毒品，即推論被告於110年3
      月8日販賣予證人沙信邑之毒咖啡包亦含有毒品，實有疑
      義。何況，毒品危害防制條例第2條所列管之各級毒品，
      基於罪刑法定原則，均須經行政院公告明列其毒品分級及
      品項，始得依毒品危害防制條例對被告論以販賣毒品罪，
      並非所有具有成癮性、濫用性之製品、藥品或物質，均為
      毒品危害防制條例所列管之毒品。本案既無法由扣案之「
      金髮小孩毒咖啡包」，認定被告於110年3月8日販賣予沙
      信邑之毒咖啡包，含有起訴書所載之第三級毒品「甲基-N
      , N-二甲基卡西酮」，則被告於110年3月8日販賣予沙信
      邑之毒咖啡包究竟內含何物？是否含有毒品危害防制條例
      所列管之毒品？所含毒品成分為何？均未可知，欠缺客觀
      證據可資證明，在此情形下，倘逕以販賣第三級毒品罪相
      繩被告，實有速斷之嫌。
五、綜上所述，本案查獲經過，既係由證人沙信邑於購買毒咖啡
    包翌日（即110年3月9日）主動向警方檢舉被告販賣第三級
    毒品犯嫌，警方應能於受理檢舉後，採集證人沙信邑之尿液
    送驗，或命證人沙信邑提出購買之毒咖啡包殘渣袋，並將殘
    渣袋送鑑，以釐清被告於110年3月8日販賣之毒咖啡包內容
    物為何。警方雖於110年8月28日對被告搜索而扣得本案之「
    金髮小孩毒咖啡包」，並送驗檢出該毒咖啡包內含有第三級
    毒品成分，然依照被告之供述及證人沙信邑之證述，足認證
    人沙信邑向被告購買之毒咖啡包並非扣案之「金髮小孩毒咖
    啡包」，且警方搜索日期為110年8月28日，離本案被告販賣
    時間已有相當時日，自難以「金髮小孩毒咖啡包」之鑑驗結
    果，認定被告110年3月8日販賣之毒咖啡包亦含有第三級毒
    品成分。雖被告供承曾販賣毒咖啡包予證人沙信邑，然被告
    販賣予證人沙信邑之毒咖啡包究竟含有何種成分？是否為毒
    品危害防制條例所管制之毒品？其毒品級別為何？是否含有
    混合不同種類之毒品？對被告是否構成毒品危害防制條例之
    販賣毒品罪、其法定刑範圍為何、是否應加重其刑，均有重
    大影響，若被告販賣之毒咖啡包內容物未經公告列管為毒品
    ，被告根本不會構成毒品危害防制條例之販賣毒品罪；又販
    賣不同級別毒品之法定刑差異甚大，最輕之販賣第四級毒品
    罪為有期徒刑5年以上，最重之販賣第一級毒品罪甚至可至
    死刑或無期徒刑，本案被告被訴之販賣第三級毒品亦為最輕
    本刑有期徒刑7年以上之重罪，是本院尚難於販賣內容物不
    明之情形下，率而對被告論罪科刑，基於罪疑惟輕、罪刑法
    定原則，應諭知被告無罪判決，以昭審慎。
據上論斷，應依刑事訴訟法第301條第1項前段，判決如主文。
本案經檢察官張子凡提起公訴，檢察官王宜璇到庭執行職務。
中　　華　　民　　國　　111 　年　　5 　　月　　4 　　日
                  刑事第十四庭  審判長法  官  黃司熒
                                      法  官  江健鋒
                                      法  官  田雅心
以上正本證明與原本無異。
如不服本判決，應於收受送達後20日內向本院提出上訴書狀（應
附繕本）。
　　　　　　　　  　　　　          　書記官  王嘉麒
中　　華　　民　　國　　111 　年　　5 　　月　　4 　　日